【裁判字號】    90,訴,2182
【裁判日期】    901119
【裁判案由】    偽造文書等
【裁判全文】
臺灣臺中地方法院刑事判決                          九十年度訴字第二一八二號
    公  訴  人  台灣台中地方法院檢察署檢察官
    被      告  乙○○
右列被告因偽造有價證券等案件，經檢察官提起公訴（九十年度偵字第一二三一六號
號），本院判決如左：
    主      文
乙○○共同連續行使偽造信用卡，處有期徒刑壹年貳月。
扣案之如附表編號一、二、三所示之偽造信用卡參張、編號四所示身分證上之照片壹
張及編號五所示之簽帳單上偽造之「甲○○」署押壹枚，均沒收。
    事      實
一、乙○○於民國（下同）九十年七月四日於跳蚤雜誌看見有販賣身分證及信用卡之
    廣告，乃以電話向不詳姓名年籍之成年男子，以新台幣（下同）四萬元（公訴人
    誤載為二萬元）代價，購買其明知為偽造之信用卡二張及變造之身分證乙張。翌
    日（即九十年七月五日）乙○○將錢匯入該男子指定之帳戶，並約定同日其自己
    之照片乙張置於台北市永康公園某處石碑下，乙○○明知交付片之目的在於變造
    身分證，竟與該不詳姓名年籍之成年男子共同基於變造身分證之犯意，依該男子
    之指示而行。嗣於同年月七月七日乙○○接獲電話指示，至永康公園某處取得已
    貼有其照片如表編號四所示之變造身分證乙張，同日晚間乙○○又接獲通知至建
    國南路高架橋橋下停車場某處，取走如如附表編號一、二所示之偽造信用卡二張
    。乙○○取得上開經變造之身證及信用卡後，又接獲通知相約行使偽造之信用卡
    ，乃共同意圖為自己不法之所有，並基於概括犯意之聯絡，夥同均已成年之一男
    、一女，於翌日（即九十年七月十日）下午四時五十分許，由台北南下至台中向
    上北路二○六之二五「金金銀樓」，先由乙○○持上開二張偽造之信用卡及變造
    之身分證，入內向丁○○選購價值一萬四千元之金項鍊乙條，乙○○乃取出如附
    表編號一所示之偽造信用卡，表示以簽帳方式付款，而傳達該信用卡為真之不實
    訊息，致丁○○陷於錯誤，讓乙○○於如表編號五所示之簽帳單簽署「甲○○」
    之署押後，交付右開金項鍊乙條予乙○○，致生損害於甲○○及丁○○。乙○○
    離去後，在外等候之另一名女子，見未遭識破識，乃延續先前之概括犯意，而持
    如附表編號三所示之偽造信用卡，入內亦欲選購金項鍊（於該名女子選購項鍊之
    時間內，乙○○已將取得之金項鍊交予同去之另一名男子，嗣於當日晚間某時，
    由乙計程車司機將該金項鍊送回金金銀樓交予丁○○），嗣於選購完畢，該名女
    子欲簽帳之際，為丁○○認出該名女子簽帳所使用之筆與乙○○簽帳所用之筆為
    同一枝，乃查覺有異，而以電話向聯合信用卡中心查詢，該女子發覺事跡已露，
    乃迅速跑出店外，而未得逞，店內員工亦隨之跟隨在後，嗣經聯合信用卡中心告
    知附表編號三所示之信用卡卡號雖同，但發卡銀行不同（即偽卡）後，丁○○亦
    迅速追出，嗣於轉角處，見及乙○○與該名女子，於丁○○抓住乙○○之際，該
    女子趁隙逃逸，現場遺留如附表編號三所示之偽造信用卡乙張。嗣經丁○○報警
    處理，而於乙○○身上查獲如附表編號一、二所示之偽造信用卡二張及附表編號
    四所示之經變造之身分證乙枚。
二、案經台中市警察局第一分局移請台灣台中地方法院檢察署檢察官偵查起訴。
    理      由
一、右揭事實，業據被告乙○○坦承不諱，核與其於警訊、偵查中供述情節相符。並
    據被害人丁○○於警訊、偵查及審理中（見偵查卷第十一、十二、三十九至四十
    二頁及本院九十年十月十六日審理筆錄）及甲○○於偵查中（見偵查卷第三十九
    頁）指述甚明。亦據丙○○（安泰商業銀行台中分行職員）於警訊陳明（見偵查
    卷第十三頁）。復有扣案之如附表編號一、二、三所示之偽造信用卡三張、編號
    四所示之變造身分證及編號五所示之簽帳單（見偵查卷第十五頁），及卷附之財
    團法人聯合信用卡處理中心函乙紙（見偵查卷第十九頁）、照片二幀（偵查卷第
    二十三、二十四頁），可資佐證。又被告對於上開二條金項鍊，並無民事上之權
    利，是被告顯具不法意圖。被告對被害人丁○○傳達不實之資訊，其目的在於獲
    得上開金項鍊之所有，是被告亦具有獲利為意圖。綜上所述，本件事證明確，被
    告犯行堪予認定。
二、按刑法業於九十年六月二十日經總統公布增訂第二百零一條之一及修正第二百零
    四條、第二百零五條，而於同年六月二十二日生效。其中第二百零一條之一係第
    二項係規定：「行使前項偽造、變造信用卡、金融卡、儲值卡或其他相類作為簽
    帳、提款、轉帳或支付工具之電磁紀錄物，或意圖供行使之用，而收受或交付於
    人者」。是被告共同行使前開如表一、三所示偽造之信用卡，意圖供行使之用而
    收受如附表編號二所示之偽造信用卡，既於前開條文生效後之七月七日、七月十
    日，核其此部分所為，係犯該條項前段行使偽造之信用卡罪。其收受如附編號二
    所示之偽造信用卡，係供其行使之用，係犯同條項後段意圖供供行使之用，而收
    受偽造信用卡罪。其所為上開二行為，有手段、目的之關係（不論被告意圖行使
    而收受後有無行使，即收受上開如附表編號所示一、二之偽造信用卡為一行為，
    行使編號一所示之偽造信用卡為一行為），為牽連犯，應從重論以情節較重之行
    使偽造信用卡罪論處（僅於一行為，侵害一法益，觸犯不同罪名，始為法條競合
    。通說所論之吸收關係為法條競合之一形態。若為二行為，不論係侵害一法益抑
    或數法益，均非法條競合，而為實質競合（包括實證法規定之想像競合犯、牽連
    犯、連續犯及數罪併罰），而刑法第二百零一條之一所保護之法益為非個人法益
    ，是本件係屬二行為，侵害一法益，觸犯二罪名）。次按，凡對於法益侵害結果
    之發生具有互相利用可以支配之行為者，即應對結果之發生負責，而為共犯（大
    法官會議釋字第一○九號參照）。是本件被告雖僅行使其中如附號編號一所示之
    偽造信用卡，另一不詳姓名年籍之成年女子行使編號三所示之偽造信用卡。另一
    不姓名年籍之成年男子，在外接應。然依上所所述，被告此部分之犯行，與該不
    詳姓名年籍之成年女子、男子（共三人）間，有犯意之聯絡及行為之分擔，均為
    共同正犯。被告與不詳姓名年籍之成年女子，先後行使偽造之信用卡，時間緊接
    ，犯罪構成要件相同，顯係基於概括之犯意為之，為連續犯，爰依刑法第五十六
    條之規定以乙罪論，並加重其刑。另被告提供身分證予其所稱不詳姓名之人予變
    造身分證，事前已為其明知，所為係犯刑法第二百十二條之變造特種文書罪。此
    部分被告與該不詳姓名年籍之成年男子間，亦有犯意之聯絡及行為之分擔，均為
    共同正犯。另被告於簽帳單上偽造「甲○○」署押之行為，為偽造私文書之行使
    行為所吸收，不另論罪（即不另論刑法第二百十七第一項之偽造署押罪）（即上
    開偽造署押之行為，為偽造私文書（簽帳單）之前階段行為，為一行為，侵害同
    一法益（階段式保護法益同一性），觸犯二罪名，為法條競合），應論以刑法第
    二百十條第一項之偽造私文書罪。又被告之偽造私文書後持之行使（即向被害人
    丁○○主張），所為係犯刑法第二百十六條之行使偽造私文書罪，上開二行為間
    ，有手段、目的之牽連關係，為牽連犯，應從重論以情節較重之行使偽造文書罪
    （同上法條競合之論述）（法定刑依刑法第二百十條）。再按，稱詐欺者，乃行
    為人傳達不實之訊息，致相對人陷於錯誤，而為財產之處分，致生有整體產上之
    損失之謂。本件被告持如附表編號一所示之偽造信用卡，致被害人丁○○交付金
    項鍊而受有損害。核其此部分所為，係犯刑法第三百三十九條第一項之詐欺取財
    罪。此部分其與同至金金銀樓之不詳姓名年籍成年女子、男子（計三人）間，亦
    均有犯意之聯絡及行為之分擔，均為共同正犯。被告持編號一所示之偽造信用卡
    ，與不詳姓名年籍成年女子持編號三所示之偽造信用卡，先後向被害人丁○○購
    買金項鍊，係時間緊接，犯罪構成要件相同，顯係基於概括之犯意為之，為連續
    犯，爰依刑法第五十六條之規定以乙罪論，並加重其刑。被告所犯上開行使偽造
    信用卡罪、行使偽造私文書罪、詐欺取財罪間，互有手段、目的之關係，為牽連
    犯，應從一重以行使偽造信用卡罪論處。上開行使偽造信用卡罪部分，雖未據公
    訴人起訴，然與前開論罪部分，具有裁判上一罪之關係，則依刑事訴訟法第二百
    六十七條公訴不可分之原則，本院自應予以一併審理，併予敘明。爰審酌被告持
    偽造之信用卡簽帳購買商品，破壞社會對於以信用卡作為支付工具之功能，然其
    行使之次數僅第一次即被發覺，詐騙之金額非高，被害人甲○○、丁○○所受之
    損害，犯罪之動機、目的、手段、所生危害，及犯罪後坦承犯行等一切情狀，量
    處如主文所示之刑。至如偽造之如附表編號一、二、三所示之偽造信用卡，應依
    刑法第二百零五條為沒收之諭知；另編號五所示之簽帳單非被告所有爰不諭知沒
    收，然其上偽造之「甲○○」署押，爰依刑法第二百十九條規定沒收之。另附表
    編號四所示之變造身分證，非被告所有，且係被害人甲○○所遺失之物，乃不宣
    告沒收，併予敘明。然其上被告之照片為被告所有，且供其犯罪所用之物，應依
    刑法第三十八條第一項第二款規定諭知沒收。
據上論斷，應依刑事訴訟法第二百九十九條第一項前段，刑法第二十八條、第五十六
條、第二百零一條之一第二項、第二百十條、第二百十六條、第三百三十九條第一項
、第五十五條、第二百零五條、第二百十九條、第三十八條第一項第二款，罰金罰鍰
提高標準條例第一條前段，判決如主文。
中      華      民      國      九十    年      十一    月      十九    日
            臺灣台中地方法院刑事第三庭
                                                  法  官
右正本證明與原本無異。
如不服本判決，應於送達後十日內向本院提出上訴狀(須附繕本)，上訴於台灣高等
法院台中分院。
                                        書記官
中    華    民    國    八十九    年      十二      月                  日
附錄論罪科刑法全文：
刑法第二百零一條：
意圖供行使之用，而偽造、變造信用卡、金融卡、儲值卡或其他相類作為簽帳、提款
、轉帳或支付工具之電磁紀錄物者，處一年以上七年以下有期徒刑，得併科三萬元以
下罰金。
行使前項偽造、變造之信用卡、金融卡、儲值卡或其他相類作為簽帳、提款、轉帳或
支付工具之電磁紀錄物，或意圖供行使之用，而收受或交付於人者，處五年以下有期
徒刑，得併科三萬元以下罰金。
刑法第二百十六條：
行使第二百十條至第二百十五條之文書者，依偽造、變造文書或登載不實事項或使登
載不實事項之規定處斷。
刑法第二百十條：
偽造、變造私文書，足以生損害於公眾或他人者，處五年以下有期徒刑。
刑法第三百三十九條：
意圖為自己或第三人不法之所有，以詐術使人將本人或第三人之物交付者，處五年以
下有期徒刑、拘役或科或併科一千元以下罰金。
以前項方法得財產上不法之利益或使第三人得之者，亦同。
前二項之未遂犯罰之。
        附        表
編號    品        名  所偽造之發卡銀行  卡            號  備            註
一      信用卡        台新銀行          00000000  卡後由被告簽王曉
                                        00000000  倫之署押
二      信用卡        中國國際信託銀行  00000000  同右
                                        00000000
0      信用卡        安泰商業銀行      00000000  卡後由簽有韋可玲
                                        00000000  之署押
四      身分證                                            貼有被告照片身分
                                                          證字號為Ｚ000
                                                          000000號
五      簽帳單                                            以編號一所示之偽
                                                          造金融卡所簽（序
                                      號ＲＥＦ．ＮＯ．
                                                          00000000
                                                          00）


司法院資訊處製作；財團法人民間司法改革基金會備份。
